高雄高等行政法院判決
　　　　　　　　　　　　　　　94年度訴字第540號
　　　　　　　　　　　　　　　.
原　　　告　亞泰活塞股份有限公司
代　表　人　甲○○
訴訟代理人　王泰賀　會計師
被　　　告　財政部台灣省南區國稅局
代　表　人　乙○○　局長
訴訟代理人　丙○○
上列當事人間因營業稅事件，原告不服財政部中華民國九十四年
五月十七日台財訴字第０九四０００六一九四０號訴願決定，提
起行政訴訟。本院判決如下：
    主  文
原告之訴駁回。
訴訟費用由原告負擔。
　　事  實
壹、事實概要：
　　緣原告於民國（下同）九十年八月（原處分誤載此部分為九
    十一年八月）及九十一年四月、七月、八月間無進貨事實，
    卻取得俊勇工程行、百誠工業股份有限公司（以下簡稱百誠
    公司）及合峻鋁業股份有限公司（以下簡稱合峻公司）等三
    家公司行號所開立字之統一發票計十一張，銷售額合計新台
    幣（下同）五、二五九、六七０元，充作進項憑證，並申報
    扣抵銷項稅額，致逃漏營業稅二六二、九八四元，經被告所
    屬岡山稽徵所查獲，移由被告審理違章成立，因原告已於裁
    罰處分核定前補報補繳稅款及以書面承認違章事實，原處分
    乃依加值型及非加值型營業稅法（以下簡稱營業稅法）第五
    十一條第五款規定，按所漏稅額處三倍罰鍰七八八、九００
    元（計至百元止）。原告不服，申經復查，未獲變更，提起
    訴願，亦遭決定駁回，遂提起本件行政訴訟。
貳、兩造聲明：
一、原告聲明求為判決：訴願決定及原處分（復查決定含原核定
                      處分）均撤銷。
二、被告聲明求為判決：原告之訴駁回。
參、兩造之爭點：
甲、原告主張之理由：
一、原告於九十一年四月至同年八月間取得百誠公司、俊勇工程
    行開立之統一發票十一紙，金額計五、二五九、六七０元（
    不含稅），均係至誠會計事務所負責人林茂源利用職務之便
    ，代原告虛取之憑證，原告完全不知情。
二、台灣高雄地方法院檢察署檢察官以九十三年度偵字第三七四
    六號移送併辦意旨書所載，林茂源係至誠會計事務所之負責
    人，係受託他人處理會計事務之專業人員，基於意圖為自己
    不法之所有之概括犯意，連續在九十、九十一年間，未經建
    明企業行等五家行號之同意或授權，擅自購買發票或利用當
    期未開立之發票或剩餘待作廢之發票，偽造不實之發票，將
    明知不實之事項，填製會計憑證或記入帳冊，並故意使應保
    存之會計憑證滅失與遺漏會計事項不為記錄，藉以規避稽徵
    單位之查核，共計偽造發票銷售額二八、九九八、三一四元
    ，稅額一、四四九、九一六元。林茂源復利用代理舶豐壓克
    力企業社等二十三家營業人辦理電磁紀錄媒體申報營業稅進
    銷項資料職務之便，將上開不實之發票矇混在舶豐壓克力企
    業社等二十三家營業人當期申報營業稅中，供作進項憑證及
    扣抵銷項稅額，再將該等營業人所委託繳納之全部或部分稅
    額侵占入已，並將偽造不實之營業人銷售額與稅額申報書與
    稅額繳款書交付營業人留存，足以生損害於上開行號及稅捐
    稽徵機關對營業稅之正確稽徵與管理。林茂源前曾被訴違反
    稅捐稽徵法等案件，業經該署檢察官以九十三年度偵字第一
    四五四案件提起公訴，現由台灣高雄地方法院審理中。
三、原告每期均將應付之稅金及帳務處理費匯予巫玉裕（林茂源
    之妻）帳戶內，可見原告絕無與林茂源相互勾結企圖逃漏稅
    捐，且如前段所述，林茂源係專業人士，且有計劃詐騙納稅
    義務人，其犯案手法，連稅捐稽徵單位都難以勾稽；從檢察
    官起訴書中已述明林茂源甚至偽造不實之營業人銷售額與稅
    額繳款書交付營業人留存，亦足以表示，原告前雖盡必要之
    注意，亦無法查知稅款己遭林茂源侵占。
四、稅捐機關以司法院釋字第二七五號解釋意旨稱原告對其銷售
    額及稅額申報書，營業稅繳款書等資料未盡注意及檢查義務
    ，亦未親自保管前述資料且核對稅款繳付情形，而駁回原告
    復查及訴願申請，如依上述論證，顯示稅捐稽徵機關認為如
    能提出上述資料者，得以免除罰則。然依目前遭查獲之營業
    人共二十三家，均因委託林茂源代為處理帳務，稅款之一部
    或全部遭林茂源侵占，進而違反營業稅法，每家營業人違反
    法令之情形極為相似，此點可由台灣高雄地方法院檢察署檢
    察官九十三年度偵字第三七四六號起訴書中可得知，而稅捐
    機關竟以是否親自保管且核對銷售額與稅額申報書、營業稅
    繳款書而有不同之罰則，顯有違行政程序法第六條之平等原
    則。更遑論前已論及上述所謂之銷售額與稅額申報書，營業
    稅繳款書均係林茂源所偽造。再者原告在不知情情況下遭詐
    騙，應付之稅金亦已支付，僅因疏忽未核對及保管繳款書等
    ，而遭受重罰，應有「罰重而情輕」情形，實已逾處罰法上
    之比例原則。
五、原告係一典型之傳統小型企業，因受詐騙而遭稅捐機關嚴厲
    之處分，可能迫使公司關廠，且原告已自行繳納本稅二六二
    、九四八元，對原告已屬沈重之負擔，且係額外之損失，如
    再遭稅捐機關嚴厲之處分，勢必使原告走上倒閉一途，法律
    之目的，係在維持社會正義與保障守法之民眾。如因受詐騙
    而再遭嚴厲之處分，絕非立法之宗旨亦非司法院釋字第二七
    五號解釋之意旨。
六、依民法第五百三十二條規定「受任人之權限，依委任契約之
    訂定。未訂定者，依其委任事務之性質定之。」又民法第五
    百三十五條規定「受任人處理委任事務，應依委任人之指示
    。」依上揭民法規定，受任人應本於委任契約或委任事務之
    性質，依委任人之指示處理委任事務，而本件委任人與受任
    人雙方並無訂定要式之委任契約，依代理記帳該行業處理事
    務之性質，為委任人將其本於營業所發生之銷項發票、進項
    發票及其他憑證等資料，委由受任人（即記帳業者）代為申
    報營業稅、營利事業所得稅及處理帳務，為眾所周知之代理
    記帳行業作業模式及慣例，是受任人所應處理之事務範圍為
    委任人所交與之銷項發票、進項發票及其他憑證等資料，故
    非由委任人所交與之發票及憑證，應非屬委任事務之範圍；
    而委任之法律關係發生原因為委任人授與受任人代理權，委
    任人於代理權限內委任受任人處理委任事務，其效力固及於
    本人，然於代理權限外受任人所為之行為，非經本人之承認
    ，不生效力（亦即其效力不及於本人），民法第一百七十條
    定有明文。以上所闡述之事實行為（記帳業者之作業模式及
    慣例）及法律關係（有無代理權）關係受任人（即記帳業者
    ）私自取得本件訴外人百誠公司等三家公司統一發票之行為
    其效力是否及於本人（即原告），為本件原告是否需負擔行
    政處罰之關鍵及爭點所在。
七、本件被告認為原告並無進貨及支付進項稅額之事實，有違反
    營業稅法第五十一條第五款規定而需受罰，認定理由依民法
    第一百零三條「代理人於代理權限內，以本人名義所為之意
    思表示，直接對本人發生效力。」之規定，認定林茂源為原
    告辦理記帳及申報繳納稅款業務，原告即授與該受任人代理
    權，與其自行辦理記帳及申報繳納稅款效力相同，以此認定
    林茂源私自取得百誠公司等三家公司統一發票之行為，為原
    告有授與林茂源代理權，故林茂源取得系爭進項發票之行為
    ，其效力及於原告，而應由原告負責；然系爭發票乃林茂源
    基於不法所有之犯意，未經原告之同意或授權所取得，並將
    原告委託其繳納之營業稅款侵占入己，故系爭發票非原告所
    取得，亦非原告同意或授權林茂源取得，是林茂源所取得之
    系爭發票，為其於代理權限外所為之私人行為，依民法第一
    百零三條反面解釋及民法第一百七十條規定之意旨，代理人
    於代理權限外所為之行為，對本人（即原告）不發生效力，
    既對本人不發生效力，則林茂源私自取得系爭發票之行為，
    自不應由原告負責，此乃本法令規定之當然解釋；茍如系爭
    發票乃原告所取得交由受任人處理，則屬代理權內，其效力
    自應歸由原告負責，然本件系爭發票乃林茂源基於不法所有
    之意圖，侵占原告之稅款所取得，原告並未同意或授權，林
    茂源之私自行為顯係代理權限外，其效力不應歸由原告負責
    ，被告未慮及林茂源取得系爭發票之行為，乃代理權限外所
    為之行為，對原告不發生效力，率爾仍援引民法第一百零三
    條規定，認為林茂源私自取得進項發票之行為乃屬代理權限
    內，被告之認定顯與事實不符，亦有誤解民法第一百零三條
    規定之處。
八、被告誤引民法第一百零三條規定，認為林茂源私自取得進項
    發票之行為乃屬代理權限內，其效力應歸由原告負責，遂以
    原告為處罰對象，乃依財政部八十三年七月九日台財稅字第
    八三一六０一三七號函釋予以處罰。然上開財政部函釋所處
    罰之對象為取得非實際交易對象所開立之統一發票作為進項
    憑證申報扣抵者，另依司法院釋字第三三七號解釋：「營業
    稅法第五十一條第五款規定．．．。依此規定意旨，自應以
    納稅義務人有虛報進項稅額，並因而逃漏稅款者，始得據以
    追繳稅款及處罰．．．」上開財政部函釋規定及司法院釋字
    第三三七號解釋之受罰對象皆為取得進項發票虛報進項稅額
    者，而系爭發票並非由原告取得，依財政部該函釋規定及司
    法院釋字第三三七號解釋，自不得為受處罰之對象，是系爭
    發票乃林茂源所取得，自應以林茂源為受處罰之對象，蓋林
    茂源若未取得系爭發票，本件自無虛報進項稅額逃漏營業稅
    之情事，被告誤解民法第一百零三條規定，誤以原告有授與
    代理權限予林茂源取得系爭發票，認為林茂源之行為其效力
    及於原告，該認定有違法之處，已於上揭說明二所述。另按
    財政部六十八年七月四日台財稅字第三四四八六號函釋「×
    ×縣××煤氣行等十四家委託××會計事務所呂××記帳，
    呂君利用該等廠商未截廢之統一發票，擅開出售一案，應以
    呂××為違章主體．．．」該函釋亦未以委託者為違章主體
    ，而係以受託者呂××為違章主體，其理由為委託人並未同
    意或授權呂××將未截廢之統一發票，擅開出售，屬呂××
    於代理權限以外之私人行為，依法自應由呂××負責並為違
    章主體，與委託人無涉，該財政部六十八年七月四日台財稅
    字第三四四八六號函釋仍列於稅捐稽徵法之法令彙編中，該
    函釋案例與本件情形雷同，惟被告不援引對原告有利之函釋
    ，卻一再誤解法令及誤用法令規定，致兩種相同情形之案件
    卻有不同之結果，顯見被告用事用法皆有疏誤違法不當之處
    。
九、司法院釋字第二五七號解釋之內容為「人民違反法律上之義
    務而應受行政罰之行為，法律無特別規定時，雖不以出於故
    意為必要，仍須以過失為其責任條件。」該解釋之首要法定
    要件為人民之行為有違反法律上之義務而應受行政罰，亦即
    人民之違法行為與所受之行政罰兩者間，須有絕對必要之因
    果關係，列舉如某一納稅義務人因疏忽於銷貨時未開立發票
    ，則其行為自應受營業稅法第五十二條漏報銷售額之處罰，
    又若如某一納稅義務人因疏忽未於期限內繳納營業稅款，自
    應按滯納稅額處以滯納金，然不能以該納稅義務人疏忽未於
    期限內繳納營業稅款而課以營業稅法第五十二條之處罰，蓋
    疏忽未於期限內繳納營業稅款之行為與營業稅法第五十二條
    之行政罰兩者間並無絕對必要之因果關係，又列舉如某一納
    稅義務人疏忽取得他人誤寄來之進項發票將其申報扣抵銷項
    稅額，則其行為自應受營業稅法第五十一條第五款之處罰，
    因該過失之行為與營業稅法第五十一條第五款之行政罰兩者
    間有絕對必要之因果關係，而本件原告縱有過失，其過失行
    為係受林茂源欺瞞，未仔細核對銷售額及稅額申報書、營業
    稅繳款書及帳冊憑證等營業稅申報資料，然原告該疏失未核
    對資料之行為與營業稅法第五十一條第五款之行政罰兩者間
    根本無絕對必要之因果關係，亦即原告該疏失未核對資料之
    行為不得課以營業稅法第五十一條第五款行政罰之責，需課
    以營業稅法第五十一條第五款行政罰之責者為取得進項發票
    虛報進項稅額者，而取得進項發票虛報進項稅額者為林茂源
    而非原告，不管林茂源取得進項發票虛報進項稅額為故意或
    過失，其行為方與營業稅法第五十一條第五款之行政罰有絕
    對必要之因果關係，如此方符合司法院釋字第二五七號解釋
    意旨，被告誤引並誤解司法院釋字第二五七號解釋意旨，驟
    認原告有疏失即應受營業稅法第五十一條第五款行政罰之處
    罰，未詳究該過失行為與所受之行政罰間需有必要之相關性
    ，用事用法皆有疏誤違法不當之處。
乙、被告主張之理由：
一、台灣高雄地方法院檢察署檢察官以九十三年度偵字第三七四
    六號移送併辦意旨書所載，林茂源係至誠會計事務所之負責
    人，係受託為他人處理會計事務之專業人員，基於意圖為自
    己不法之所有之概括犯意，連續在九十及九十一年間，未經
    建明企業行等五家行號之同意或授權，擅自購買統一發票或
    利用當期未開立之統一發票或剩餘待作廢之統一發票，偽造
    不實之統一發票，將明知不實之事項，填製會計憑證或記入
    帳冊，並故意使應保存之會計憑證滅失與遺漏會計事項不為
    紀錄，藉以規避稽徵單位之查核，共計偽造發票銷售額二八
    、九九八、三一四元，稅額一、四四九、九一六元。林茂源
    復利用代理舶豐壓克力企業社等二十三家營業人辦理電磁紀
    錄媒體申報營業稅進銷項資料職務之便，將上開不實之發票
    矇混在舶豐壓克力企業社等二十三家營業人當期申報營業稅
    中，供作進項憑證及扣抵銷項稅額，再將該等營業人所委託
    繳納之全部或部分稅額侵占入己，並將偽造不實之營業人銷
    售額與稅額申報書與稅額繳款書交付營業人留存，足以生損
    害於上開行號及稅捐稽徵機關對營業稅之正確稽徵與管理。
    林茂源前曾被訴違反稅捐稽徵法等案件，業經該署檢察官以
    九十三年度偵字第一四五四號案件提起公訴，現由台灣高雄
    地方法院審理中；又林茂源於九十年及九十一年間，未經百
    誠公司、合峻公司及俊勇工程行等三十四家公司行號之同意
    或授權，將當期未開立之統一發票或營業人開立未完尚未作
    廢之發票，偽造不實統一發票銷售額一００、九九五、三六
    五元，營業稅額五、０四九、七六九元，林茂源復利用代理
    原告等四十六家營業人辦理電磁紀錄媒體申報營業稅進銷項
    資料職務之便，將上開不實統一發票朦混在原告等四十六家
    營業人當期申報營業稅中，供作為進項憑證及扣抵銷項稅額
    ，再將該等營業人所委託繳納之全部或部分稅額侵占入己，
    共計所侵占營業稅額三、六三０、五九三元，足生損害稽徵
    機關對營業稅之正確性稽徵與管理，顯見百誠公司、合峻公
    司及俊勇工程行無銷售系爭貨物與原告之事實。
二、原告之代表人於九十三年二月六日在被告所屬岡山稽徵所談
    話筆錄及同年二月十八日書具說明書稱，其未與百誠公司、
    合峻公司及俊勇工程行有任何交易情形，取得上開公司行號
    所開立之統一發票充作進項憑證，係由林茂源事務所所為，
    其並不知情；然本件既無進貨事實，原告卻持系爭統一發票
    充作進項憑證，並申報扣抵銷項稅額，已造成逃漏稅，違章
    事證足堪認定，原告雖非故意，依司法院釋字第二七五號解
    釋意旨，要難謂無過失，自應受處罰，原處分按其所漏稅額
    處三倍罰鍰七八八、九００元，並無違誤。
三、再者，原告既係營業稅之納稅義務人，應依規定申報銷售額
    、應納或溢付營業稅額，對其銷售額及稅額申報書、營業稅
    繳款書及帳冊憑證等營業稅申報資料應善盡注意及檢查義務
    ，亦應親自保管前述資料且核對稅款繳付情形，惟據原告上
    開談話筆錄及說明書稱，其以匯款方式委託至誠會計事務所
    代繳營業稅款，該事務所以百誠公司、合峻公司及俊勇工程
    行等三家公司行號所開立統一發票充作進項憑證，並申報扣
    抵銷項稅額，全然不知情等語，又其於選任及監督代理人處
    理其業務時，即應負相當注意之責，原告既委任林茂源處理
    報稅事宜，應就其所作之報表於申報時，予以相當之審核，
    其僅憑對林茂源之信任，未查對其營業稅申報書填報情形及
    稅款繳納情形，顯有一般人處理一般事務應注意而未注意之
    重大責任及過失，實難謂原告已善盡業務監督之責，其訴稱
    無過失乙節，洵不足採。
四、又依民法一百零三條及第五百四十四條規定意旨，代理人於
    代理權限內，以本人名義所為之意思表示，直接對本人發生
    效力，且受任人因處理委任事務有過失，應對委任人負賠償
    責任，僅屬委任人與受任人間內部私權關係，受任人（即林
    茂源）既為其辦理記帳及申報繳納稅款業務，原告即授與該
    受任人代理權，與其自行辦理記帳及申報繳納稅款效力相同
    。本件原告既無進貨事實，又持系爭統一發票充作進項憑證
    ，並申報扣抵銷項稅額，自已造成逃漏稅捐，原告即不得以
    其與林茂源間之私權關係，而免其行政罰之責任。
五、至原告稱本件裁處之罰鍰有違平等原則及比例原則乙節，查
    裁罰倍數表係屬行政裁量權之行使，且經財政部斟酌違章情
    節及危害性，並顧及比例原則及平等原則，以九十四年六月
    二日台財稅字第０九四０四五三九八九０號令修正上開裁罰
    倍數表，作為稽徵機關裁罰依據，被告審酌本件原告已於裁
    罰處分核定前補報補繳稅款及以書面承認違章事實，依該裁
    罰倍數表規定之裁罰倍數，按所漏稅額處三倍罰鍰七八八、
    九００元，自無違誤。
    理  由
一、按「營業人當期銷項稅額，扣減進項稅額後之餘額，為當期
    應納或溢付營業稅額。．．．進項稅額，指營業人購買貨物
    或勞務時，依規定支付之營業稅額。」、「營業人除本法另
    有規定外，不論有無銷售額，應以每二月為一期，於次期開
    始十五日內，填具規定格式之申報書，檢附退抵稅款及其他
    有關文件，向主管稽徵機關申報銷售額、應納或溢付營業稅
    額。」、「納稅義務人，有左列情形之一者，除追繳稅款外
    ，按所漏稅額處一倍至十倍罰鍰，並得停止其營業．．．五
    、虛報進項稅額者。」、「本法第五十一條第五款所定虛報
    進項稅額，包括依本法規定不得扣抵之進項稅額，無進貨事
    實及偽造憑證之進項稅額而申報退抵稅額者。」分別為營業
    稅法第十五條第一項、第三項、第三十五條第一項前段、第
    五十一條第五款及同法施行細則第五十二條第一項所明定。
二、本件原告於九十年八月及九十一年四月、七月、八月間無進
    貨事實，卻取得俊勇工程行、百誠公司及合峻公司等三家公
    司行號所開立之統一發票計十一張，銷售額合計五、二五九
    、六七０元，充作進項憑證，並申報扣抵銷項稅額，致逃漏
    營業稅二六二、九八四元，案經被告所屬岡山稽徵所查獲，
    移由被告審理違章成立，因原告已於裁罰處分核定前補報補
    繳稅款及以書面承認違章事實，原處分乃依營業稅法第五十
    一條第五款規定，按所漏稅額處原告三倍罰鍰計七八八、九
    ００元（計至百元止）等情，業據兩造分別陳明在卷，復有
    營業人銷售額與稅額申報書、統一發票、被告九十三年度財
    營業字第八五０九三一００六三四號處分書等影本附原處分
    卷可稽。而原告提起本件訴訟係以：本件虛報進項稅額違反
    行政法之行為係林茂源所為，原告委任林茂源處理帳務，於
    委任處理之範圍內，並無提供任何虛報進項稅額之資料，亦
    無指示林茂源為任何虛報進項稅額情事，原告與林茂源虛報
    進項稅額違反行政法之行為無涉，且非原告注意能力所及，
    其並無過失責任，不應受罰等語，資為論據。
三、經查，原告對於無進貨事實，卻取得俊勇工程行、百誠公司
    及合峻公司所開立之統一發票乙節，並不爭執，其所爭執者
    厥為系爭不實發票係由原告委任之至誠會計事務所負責人林
    茂源所虛開，並自行扣抵銷項稅額，該不法行為並不在原告
    委任及授與代理權限範圍內，原告僅委託林茂源辦理營業稅
    銷售額與稅額申報業務及帳務處理等相關作業，且無故意過
    失，自不應受處罰。惟按「人民違反法律上之義務而應受行
    政罰之行為，法律無特別規定時，雖不以出於故意為必要，
    仍須以過失為其責任條件。但應受行政罰之行為，僅須違反
    禁止規定或作為義務，而不以發生損害或危險為其要件者，
    推定為有過失，於行為人不能舉證證明自己無過失時，即應
    受處罰。」業經司法院釋字第二七五號解釋在案。再按「代
    理人於代理權限內，以本人名義所為之意思表示，直接對本
    人發生效力。」、「債務人之代理人或使用人，關於債之履
    行有故意或過失時，債務人應與自己之故意或過失負同一責
    任。」為民法第一百零三條第一項、第二百二十四條前段所
    規定。本件雖屬公法上之事件，然原告委託訴外人林茂源為
    帳務處理及代理申報營業稅額，仍應類推適用上開規定為其
    責任歸屬之認定（最高行政法院九十三年度判字第六一、二
    三０號等判決意旨參照）。查，原告自承九十一年間委託訴
    外人林茂源代為記帳及申報營業稅，則林茂源所為虛報進項
    稅額之行為，依法直接對原告發生效力，原告應就其代理人
    林茂源之故意過失負同一責任，自不得主張其無法監督或指
    揮而免責。且依營業稅法第三十五條第一項規定，申報營業
    稅銷售額及報繳營業稅為營業人之法定義務，故原告委託林
    茂源代辦稅務申報，就其選任監督及林茂源有無據實依法辦
    理，自應善盡注意義務及負督導之責。原告既不具稅務專業
    ，則當以具稅務專業而擁有國家證照並受法令監督之會計師
    為其委任首選，原告捨此不由，卻委任未具會計師資格之代
    理記帳業者林茂源代辦稅務申報，已有不當；況且營業稅額
    之計算，僅以銷項稅額減進項稅額即為其應納稅額，而其各
    期之銷項及進項稅額只須核對憑證（如發票），即可得知，
    並無需會計或稅務之專業知識，則原告縱未具稅務專業亦得
    監督林茂源有關本件營業稅之申報業務。再者，林茂源申報
    上開營業稅後，原告並未要求林茂源提出「高雄縣政府營業
    人銷售額與稅額申報書收執聯」原本供其核對，致該違章情
    事未能及時查覺，直至被告查獲後始發現有前揭違章事實，
    亦據原告陳明在卷。又原告未將該「高雄縣政府營業人銷售
    額與稅額申報書收執聯」原本留置於營業場所，除已違反稅
    捐稽徵機關管理營利事業會計帳簿憑證辦法第二十五條之規
    定外，亦徒增林茂源變造收執聯以侵占稅款之機會，足認原
    告於委託林茂源申報營業稅之過程中，未善盡注意義務及業
    務監督之責，顯有過失，依前揭司法院釋字第二七五號解釋
    意旨，自應受罰。原告主張其疏失未核對申報資料，與營業
    稅法第五十一條第五款規定之漏稅罰，無因果關係，故本件
    應處罰實際行為人林茂源，而不應處罰原告云云，尚非可採
    。
四、按「說明：．．．二、為符合司法院大法官會議釋字第三三
    七號解釋意旨，對於營業人取得非實際交易對象所開立之統
    一發票作為進項憑證申報扣抵銷項稅額之案件，應視情節，
    分別依下列原則處理．．．(二)取得虛設行號以外其他非實際
    交易對象開立之憑證申報扣抵案件：1.無進貨事實者：因其
    並無進貨及支付進項稅額之事實，其虛報進項稅額，逃漏稅
    款，應依營業稅法第五十一條第五款規定補稅並處罰。」為
    財政部八十三年七月九日台財稅字第八三一六０一三七一號
    函所明釋。查財政部上述函釋係上級機關為下級機關在執行
    職務時所為之解釋，性質上屬行政規則；其內容係闡明法規
    之原意，核與我國現行營業稅係屬加值型營業稅之特性暨司
    法院釋字第三三七號解釋意旨相符，爰予援用。又財政部九
    十三年三月二十九日修正之「稅務違章案件裁罰金額或倍數
    參考表」，就營業稅法第五十一條第五款規定「虛報進項稅
    額者」，如其違章情形為「無進貨事實者」，按所漏稅額處
    七倍之罰鍰，但於裁罰處分核定前已補繳稅款及以書面或於
    談話筆（紀）錄中承認違章事實者，處三倍之罰鍰。而財政
    部頒發之「稅務違章案件裁罰金額或倍數參考表」係行政規
    則之一種，乃財稅主管機關基於使其下級辦理裁罰機關對違
    章案件之裁罰金額或倍數有一客觀之標準可資參考，避免專
    斷或有輕重之差別待遇，僅就執行母法之細節性、技術性事
    項加以具體明確規定，尚未逾越立法裁量範圍。且按行政裁
    量事項，若無逾越權限或濫用權力情事，應非行政法院所得
    審究之範圍（改制前行政法院八十年度判字第四三二號判決
    參照）。蓋法律既許可行政機關有選擇或判斷之自由，則其
    所作成之處置，在法律上之評價均屬相同，除因裁量瑕疵之
    情形，已影響裁量處分之合法性而構成違法外，僅發生適當
    與否問題，而不構成違法，行政法院係以執行法的監督為職
    責，自不宜行使審查權限。是本件被告依上開法令規定，並
    參考財政部頒發之前揭「稅務違章案件裁罰金額或倍數參考
    表」在法定範圍內，按原告所漏稅額二六二、九八四元，處
    三倍罰鍰計七八八、九００元（計至百元止），並無違誤。
    原告主張被告裁處上開罰鍰，違反平等原則及比例原則云云
    ，亦不可採。
五、又按「××縣××煤氣行等十四家委託××會計事務所呂×
    ×記帳，呂君利用該等廠商未截廢之統一發票，擅開出售一
    案，應以呂××為違章主體，適用稅捐稽徵法第四十三條之
    規定辦理。」為財政部六十八年七月四日台財稅字第三四四
    八六號函釋在案。而該函釋當時之稅捐稽徵法第四十三條規
    定：「教唆或幫助犯第四十一條或第四十二條之罪者，處三
    年以下有期徒刑、拘役、或科一千元以下罰金。執行業務之
    律師或會計師犯前項之罪者，加重其刑至二分之一。」則由
    上開函釋內容可知，其主要係針對記帳業者擅開並出售委託
    記帳之公司行號之發票，應以實際行為人即記帳業者為刑罰
    處罰之對象；且上開函釋之情形與本件係由記帳業者，擅開
    其他公司行號之發票，作為原告之進項憑證，並申報扣抵銷
    項稅額，致逃漏營業稅之情形亦不相同。故本件自難援引上
    開函釋規定，而為原告有利之認定。原告主張依上開函釋規
    定，本件應處罰記帳業者林茂源，而非處罰原告云云，尚有
    誤解，不足採信。
六、綜上所述，原告之主張，既不足取，本件被告依營業稅法第
    五十一條第五款規定，裁處原告所漏稅額三倍罰鍰計七八八
    、九００元（計至百元止），並無違誤；訴願決定予以維持
    ，亦無不合；原告起訴意旨求為撤銷，為無理由，應予駁回
    。
七、據上論結，本件原告之訴為無理由，依行政訴訟法第一百九
    十五條第一項後段、第九十八條第三項前段，判決如主文。
中　　華　　民　　國　　94　　年　 　9　　月　 28  　 日
                  第三庭審判長法  官　邱政強
                              法  官　詹日賢
                              法  官　李協明
以上正本係照原本作成。
如不服本判決，應於判決送達後20日內向本院提出上訴書狀，其
未表明上訴理由者，應於提起上訴後20日內向本院提出上訴理由
書（須按對造人數附繕本）；如於本判決宣示或公告後送達前提
起上訴者，應於判決送達後20日內補提上訴理由書（須附繕本）
。未表明上訴理由者，逕以裁定駁回。
提起上訴應預繳送達用雙掛號郵票7份（每份34元）。
中　　華　　民　　國　　94　　年　 　9　　月　 28  　 日
　　　　　　　　　　　　　　　書記官  周良駿
